臺灣士林地方法院刑事裁定　　　　　　　95年度聲判字第50號
聲　請　人　乙○○
代　理　人　甲○○律師
被　　　告　丙○○
　　　　　　戊○○
　　　　　　丁○○
上列聲請人因被告等強制案件，不服臺灣高等法院檢察署檢察長
中華民國95年10月14日95年度上聲議字第4162號駁回再議之處分
（原不起訴處分案號：臺灣士林地方法院檢察署94年度偵字第
3878號），聲請交付審判，本院裁定如下：
    主      文
聲請駁回。
    理      由
一、按告訴人不服上級法院檢察署檢察長或檢察總長認再議為無
    理由而駁回之處分者，得於接受處分書後10日內委任律師提
    出理由狀，向該管第1 審法院聲請交付審判；法院認為交付
    審判之聲請不合法或無理由者，應駁回之，刑事訴訟法第25
    8條之1及第258條之3第2項前段分別定有明文。
二、本件聲請人即告訴人乙○○以被告等涉強制罪嫌，向臺灣士
    林地方法院檢察署提出告訴，經檢察官於民國95年3月30日
    以94年度偵字第3878號處分書為不起訴處分後，聲請人不服
    聲請再議，經臺灣高等法院檢察署於95年10月14日以95年度
    上聲議字第4162號處分書駁回再議之聲請，於95年10月25日
    送達聲請人，聲請人委任律師於95年11月3日向本院聲請交
    付審判，業經本院核閱上開卷宗無誤，並有上開不起訴處分
    書、駁回再議處分書及送達證書各乙份在卷可查，本件聲請
    交付審判程式合於首揭法條規定，先予敘明。
三、聲請交付審判意旨略以：
  (1)被告丁○○、戊○○、丙○○於92年8月10日晚間，在臺北
    縣淡水鎮○○路6號老莊大廈會會議室內繳交積欠之管理費
    ，而管理費之收取係由老莊大廈管理委員會委託管理公司收
    取，是應由管理公司總幹事王顯揚收受後開立管理費收據。
    但被告三人除要求告訴人及老莊大廈管理委員會安全委員麥
    梅芳在場見證外，復以拍桌子叫罵之方式脅迫告訴人在收據
    上簽名，並稱：若不簽名就無法離開。告訴人因而在第二聯
    收執聯上簽名，詎被告三人仍要求告訴人在第一聯存根聯及
    第三聯會計聯上簽名，告訴人拒絕並準備離開，被告丁○○
    竟擋住告訴人不讓伊離開會議室；告訴人不從，被告丙○○
    即推逼告訴人，嗣被告三人上前將告訴人團團包圍，使其動
    彈不得之強暴、脅迫行為，檢察官均輕忽不提。
  (2)被告丙○○在士林地方法院檢署偵查庭自承：有「推」告訴
    人一下，還當庭示範；被告戊○○在士檢署偵查庭承認有強
    迫告訴人簽名，可調錄音帶可證。高檢署只以書面審核，未
    查被告丙○○身型肥壯，告訴人身型瘦弱，即臆測認被告丙○○係七十餘歲婦人客觀上難對告訴人施以強暴行為，過於
    武斷。
  (3)另告訴人因緊張無法全部詳細陳述，又因檢察事務官未以提
    問方式，使證人麥梅芳難以完整陳述，檢察官只依節錄的書
    面審理，未當庭看到告訴人、證人、被告的全部陳述與行為
    ，均有所疏漏。請求給告訴人完整陳述機會與變更之前訊問
    證人之方式云云。
四、按犯罪事實應依證據認定之，無證據不得認定其犯罪事實，
    刑事訴訟法第154條第2項定有明文；又告訴人之告訴，係以
    使被告受刑事訴追為目的，是其陳述是否與事實相符，仍應
    調查其他證據以資審認；而犯罪事實之認定，應憑證據，如
    未能發現相當證據，或證據不足以證明，自不能以推測或擬
    制之方法，以為裁判基礎；另認定不利於被告之事實，須依
    積極證據，苟積極證據不足為不利於被告事實之認定時，即
    應為有利於被告之認定，更不必有何有利之證據（最高法院
    52 年台上字第1300號、40年台上字第86號及30年上字第816
    號判例意旨足資參照）。次按刑法第304條之強制罪，須以
    強暴、脅迫使人行無義務之事或妨害人行使權利，始足當之
    ；如行為人無實施強暴脅迫行為，即無成立該罪餘地。再按
    刑事訴訟法第258條之1規定告訴人得向法院聲請交付審判，
    揆其立法意旨，係對於「檢察官不起訴裁量權」制衡之一種
    外部監督機制，法院之職責僅在就檢察官所為不起訴之處分
    是否正確加以審查，藉以防止檢察機關濫權，依此立法精神
    ，同法第258條之3第3項規定「法院就交付審判之聲請為裁
    定前，得為必要之調查」，係指調查證據之範圍應以偵查中
    曾顯現者為限，不可就新提出之證據再為調查，亦不可蒐集
    偵查卷宗以外之證據，否則將與刑事訴訟法第260條之再行
    起訴規定混淆不清。法院於審查交付審判之聲請有無理由時
    ，除認為告訴人所指摘不利被告之事證未經檢察機關詳為調
    查或斟酌，或不起訴處分書所載理由違背經驗法則、論理法
    則或其他證據法則者外，不宜率予交付審判。上開所謂告訴
    人所指摘不利被告之事證未經檢察機關詳為調查，係指告訴
    人所提出請求調查之證據，檢察官未予調查，且若經調查，
    即足以動搖原偵查檢察官事實之認定及處分之決定者；倘調
    查結果，尚不足以動搖原事實之認定及處分之決定者，仍不
    能率予交付審判。
五、被告丁○○、戊○○、丙○○固不否認曾要求聲請人在管理
    費收據三聯單上簽名之事實，惟均堅決否認有強制乙○○行
    無義務之事之強制犯行，均辯稱：因為聲請人收了錢就應簽
    名，不簽名就該錢退回，沒有說不簽名不讓告訴人離開，亦
    無圍住告訴人不讓伊離去之事等語（士林地方法院檢察署94
    年度偵字第3878號偵查卷第47、48頁、93年度他字第1756號
    偵查卷第96至98 頁）。
六、經查：
  (一)檢察官依聲請人之指述及證人麥梅芳於偵查中證稱：當時
    被告3人要繳交管理費，伊親見被告等人要求聲請人須在收
    據上簽名，聲請人表示無此義務，被告等人即不斷拍桌子及
    辱罵聲請人，有一女性隨即上前將收據搶回，且將聲請人逼
    至牆角，並用手肘抵住聲請人頸部，復有數人上前圍住聲請
    人等語（93年度他字第1756號偵查卷第103 頁），認定同案
    被告詹佩雯基於強制之犯意，將聲請人逼至牆角，並以手肘
    抵住其頸部之暴力方式，不讓聲請人離開，且強逼其在管理
    費收據上簽名，涉犯強制未遂罪嫌，並以臺灣士林地方法院
    檢察署94年度3878號起訴書提起公訴，有該起訴書可按。是
    檢察官認被告3 人並未實施有形之不法腕力，此觀之聲請人
    及證人麥梅芳上開證述甚明，故難認被告3 人有刑法第304
    條第1 項之「強暴」行為。又依聲請人與證人麥梅芳之證詞
    ，被告3 人縱因告訴人應否在收據簽名之問題爭吵不休，互
    相叫囂，而有拍桌叫罵之行為，亦無從依此即認被告3 人有
    「脅迫」聲請人之故意及行為。況聲請人及證人麥梅芳於偵
    查中均未提及被告3 人有何足使聲請人心生畏怖之現實不法
    惡害通知，自無從認被告3 人有刑法第304 條第1 項之「脅
    迫」行為。
    檢察官並無未調查或斟酌證據，亦無違背經驗法則、論理法
    則或證據法則之情形，聲請人聲請交付審判仍執前詞主張：
    被告3人行為已該當強暴、脅迫要件，檢察官疏忽不提云云，
    難認有據。
  (二)至聲請人所稱：被告丙○○曾「推」伊一下一節，雖據被告
    丙○○於警詢供稱：乙○○罵我英文「FUCK YOU」，我生氣
    就推他一下等語（93年度他字第1756號偵查卷第53 頁） 。
    然聲請人於警詢及偵查中均未指述被告丙○○以推其一下之
    方式施強暴之具體事實（94年度偵字第3878號偵查卷第47頁
    、93年度他字第1756號偵查卷第44、95、96、123 頁）；證
    人麥梅芳亦未於警詢及偵查中提及陳文英曾出手施強暴等情
    （93年度他字第1756號偵查卷第65頁以下、第103 頁）。是
    被告丙○○是否確有出手施強暴之行為，即非無疑。參之被
    告丙○○警詢時所稱於言語爭執間所附隨之「推」人行為，
    其出手力道、情節均乏客觀事證可佐，自無從憑此遽認被告
    丙○○有何施「強暴」、「脅迫」之行為。又被告戊○○於
    偵查中陳稱：沒有強迫或圍著聲請人等語明確（94年度偵字
    第3878號偵查卷第47頁、93年度他字第1756號偵查卷第97頁
    ）；是聲請人空言指稱被告戊○○曾於偵查時承認「強迫」
    聲請人簽名之事云云，顯與被告等否認犯罪之情節相佐，難
    認有據。
  (三)又所聲請變更先前訊問證人麥梅芳方式之部分，係就同一證
    據再行聲請調查，顯無就此已於偵查中調查之證據，重為調
    查之必要，聲請人以此聲請交付審判，亦無理由。
七、綜上所述，被告三人所涉強制罪嫌不能證明之理由，業據原
    不起訴處分書及駁回再議處分書詳細論列說明，復無何違背
    經驗法則、論理法則或其他證據法則之情事，亦無未經檢察
    機關詳為調查或斟酌事證等據以交付審判之事由存在；現存
    卷證又查無其他積極證據可證被告等有施強暴、脅迫之強制
    行為，從而，聲請人就被告3 人涉嫌強制罪部分聲請交付審
    判意旨仍執前詞，求予審判，為無理由，應予駁回。
據上論斷，應依刑事訴訟法第258條之3第2項前段，裁定如主文。
中　　華　　民　　國　　96　　年　1　　　月 　8　　　日
　　　　　　　　　刑事第四庭審判長法  官  杜惠錦
      　　　　　　　　　　　　　　法  官  梁哲瑋
                                  法  官  朱瑞娟
以上正本證明與原本無異。
不得抗告。
                                  書記官  丁梅芬
中　　華　　民　　國　　96　　年　　1 　　月　　17　　日
